【裁判字號】    89,判,3416
【裁判日期】    891207
【裁判案由】    營利事業所得稅
【裁判全文】
最  高  行  政  法  院  判  決                  八十九年度判字第三四一六號
    原      告  錢迪工業股份有限公司
    代  表  人  甲○○
    被      告  財政部臺灣省北區國稅局
    代  表  人  林吉昌
右當事人間因營利事業所得稅事件，原告不服行政院中華民國八十八年八月二十六日
台八十八訴字第三二三一四號再訴願決定，提起行政訴訟。本院判決如左：
    主  文
原告之訴駁回。
訴訟費用由原告負擔。
    事  實
緣原告八十二年度營利事業所得稅結算申報，不服被告核定補徵稅額新臺幣（下同）
三四四、四二三元，經申請復查，除准予追認營業費用租金支出四五七、三八七元，
其他費用三九六、三九六元及普通收據超限一五、四○三元外，其餘未准變更。原告
就未獲變更之租金支出、水費、什項購置部分，訴經財政部台財訴字第八六二二二七
一三一號訴願決定將原處分撤銷，由被告另為處分。案經被告重核結果，追認營業費
用租金支出九一四、七七四元、水費七七、○三二元，折舊一七、一九四元，其他費
用三九六、三九六元及普通收據超限一五、四○三元，變更核定課稅所得額為一、三
八七、二三六元，補徵稅額為一六六、八二四元，並自原繳款書繳納期間屆滿之次日
八十四年五月二十六日起至填發補繳稅款緻滯納通知書之日八十六年十一月二十日止
，按原應繳納稅款期間屆滿之日郵攻儲金匯業局一年期定期存款利率計算行政救濟利
息二一、六六六元，一併徵收。原告就加計利息部分申請復查，未准變更，循序提起
訴願、再訴願亦遞遭決定駁回，遂提起行政訴訟。茲摘兩造訴辯意旨如次：
原告起訴意旨略謂：查稅捐稽徵法第三十五條第四項規定，稅捐稽徵機關應於接到復
查申請書二個月內復查決定並通知納稅義務人，此乃屬稅捐稽徵機關之義務，原告於
八十四年六月二十三日申請復查，竟遲至八十六十一月二十日始作成復查決定，延誤
作成復查決定期間長達九一○天，為被告所不爭。純屬被告單方面之故意或過失而不
盡其應盡之義務所造成，依責任分配原則，當不得依稅捐稽徵法第三十八條第三項規
定對納稅義務人加計利息。按上開法條規定加徵利息之規定無疑係以稅捐稽徵機關於
法定期間內作成復查決定為前提，請求撤銷原處分及訴願、再訴願決定等語。
被告答辯意旨略謂：按納稅義務人未繳納稅款而申請復查，稅捐稽徵機關於復查決定
通知納稅義務人時，應就復查決定之應納稅額，依郵政儲金匯業局之一年期定期存款
利率，按日加計利息，填發繳款書，一併通知納稅義務人繳納。為稅捐稽徵法第三十
八條第三項及同法施行細則第十二條所明定。查稅捐稽徵法第三十八條第三項對於經
行政救濟確定應補繳稅款者，有應按日加計利息一併徵收之規定，為求公允起見，同
條第二項亦有規定若經行政救濟確定而應退還稅款者應按日加計利息，一併退還，其
旨乃在補足徵納雙方因行政救濟程序而延緩徵收或退稅所生之損失；本件原告未繳納
稅款而依稅捐稽徵法第三十五條規定申請復查時，被告即核定暫緩移送法院強制執行
，原告已因申請復查而得享有暫免繳納稅款之利益，基於公允原則，同法第三十八條
爰規定凡經行政救濟確定後，其應退或應補之稅款均應加計利息，並不因復查決定期
間性質而有影響。且依同法第三十五條第五項之規定，被告未於二個月期限內作成復
查決定，僅生原告得逕行提起訴願之效果，並非即可不加計利息。況該法第三十五條
所定復查決定期間，係訓示規定，與利息之計算無關。原告對於核定應納稅額之稅捐
本即應於原訂期限內完納，不因申請復查而異。又本件原告八十二年度營利事業所得
稅結算申報案，本稅經復查決定變更核定課稅所得額為一、三八七、二三六元，應補
稅額為一六六、八二四元，復查決定書於八十六年十一月二十六日送達，原告並未於
期限內提起訴願，行政救濟業已確定。被告以原告本年度應補徵稅額一六六、八二四
元，自原通知繳納期限屆滿之翌日即八十四年五月二十六日起至填發補繳稅額繳款書
之日八十六年十一月二十日止共九一○天，按郵政儲金匯業局之一年期定期存款利率
百分之七點二計算行政救濟加計利息二一、六六六元於法並無不合，請駁回原告之訴
等語。
    理  由
按「經依復查、訴願或行政訴訟程序終結決定或判決，應補繳稅款者，稅捐稽徵機關
應於復查決定，或接到訴願決定書，或行政法院判決書正本後十日內，填發補繳稅款
繳納通知書，通知納稅義務人繳納；並自該項補繳稅款原應繳納期間屆滿之次日起，
至填發補繳稅款繳納通知書之日止，按補繳稅額，依原應繳納稅款期間屆滿之日郵政
儲金匯業局之一年期定期存款利率，按日加計利息，一併徵收。」為稅捐稽徵法第三
十八條第三項所明定。本件原告不服被告所為加計利息之處分，循序提起行政訴訟，
主張被告未於法定期限內作成決定，其延誤審理期間應屬被告之過失，不應對原告加
計利息云云。但查行為時稅捐稽徵法第三十八條第三項對於經行政救濟確定應補繳稅
款者，有應按日加計利息一併徵收之規定，為求公允起見，同條第二項復規定若經行
政救濟確定而應補繳稅款者，應按日加計利息一併退還，其立法意旨乃在補足徵納雙
方因行政救濟程序而延緩徵收或退稅所生之損失。本件原告未繳納稅款而依行為時稅
捐稽徵法第三十五條規定申請復查，被告復依同法第三十九條第一項規定暫緩移送法
院強制執行其應納之稅捐，原告已因申請復查而得享暫免繳納稅款之利益，基於公允
原則，同法第三十八條規定凡經行政救濟確定後，其應退或應補之稅款均應加計利息
，並不因復查決定期間性質而有影響，且依同法第三十五條第五項規定，被告未於二
個月期限內作成復查決定，僅生原告得逕行提起訴願之效果，並非即可不加計利息。
是被告以原告本年度應補徵稅額一六六、八二四元，自原通知繳納期間屆滿之次日即
八十四五月二十六日起至填發補繳稅額繳納書之日八十六年十一月二十日止共九一○
天，按原應繳納稅款期間屆滿之日郵政儲金匯業局一年期定期存款利率百分之七點二
計算行政救濟利息二一、六六六元，並無不合，一再訴願決定，遞予維持，亦俱無違
誤。原告起訴論旨，難謂為有理由，應予駁回。
據上論結，本件原告之訴為無理由，爰依行政訴訟法施行法第二條、行政訴訟法第九
十八條第三項前段，判決如主文。
中    華    民    國     八十九      年     十二     月       七        日
                    最 高 行 政 法 院  第 三 庭
                                審 判 長 法  官      曾  隆  興
                                         法  官      吳  錦  龍
                                         法  官      徐  樹  海
                                         法  官      鄭  淑  貞
                                         法  官      林  家  惠
右  正  本  證  明  與  原  本  無  異
                                         法院書記官  陳  盛  信
中    華    民    國     八十九      年     十二     月       八        日


司法院資訊處製作；財團法人民間司法改革基金會備份。
